【裁判字號】    98,訴,247
【裁判日期】    981216
【裁判案由】    損害賠償
【裁判全文】
臺灣臺北地方法院民事判決               98年度訴字第247號
原      告  丁○○○
訴訟代理人  陳垚祥律師
被      告  庚○○
            鎮北交通有限公司
法定代理人  辛○○
上列二人共同
訴訟代理人  己○○    住同上
被      告  丙○○    住台北縣中和市○○路○段312巷33弄11
                        號5樓
            指南汽車客運股份有限公司
                      設台北市○○路499號
法定代理人  甲○○    住同上
                      居台北市○○區○○路501號6樓
上列二人共同
訴訟代理人  乙○○    住台北市○○區○○路499號1樓
上列當事人間損害賠償事件，本院於民國98年11月30日言詞辯論
終結，判決如下：
    主  文
被告庚○○、鎮北交通有限公司應連帶給付原告新臺幣肆拾參萬
玖仟捌佰捌拾元，及自民國九十七年四月二日起至清償日止，按
週年利率百分之五計算之利息。
原告其餘之訴駁回。
訴訟費用由被告庚○○、鎮北交通有限公司連帶負擔百分之七十
八，餘由原告負擔。
本判決第一項得假執行。
    事實及理由
壹、程序方面
（一）按言詞辯論期日，當事人之一造不到場者，得依到場當事
      人之聲請，由其一造辯論而為判決，民事訴訟法第385 條
      第1 項定有明文。本件被告庚○○、鎮北交通有限公司（
      下稱鎮北公司）經合法通知而未於最後言詞辯論期日到場
      ，核無民事訴訟法第386 條各款之情形，爰依原告之聲請
      ，由其一造辯論而為判決。
（二）按訴狀送達後，原告不得將原訴變更或追加他訴。但擴張
      或減縮應受判決事項之聲明者，不在此限，民事訴訟法第
      255 條第1 項第3 款定有明文。本件原告於起訴時原聲明
      為：「被告庚○○、鎮北公司、丙○○、指南客運股份有
      限公司（下稱指南客運公司）應連帶給付原告新台幣（下
      同）694,757 元，及自民國97年4 月2 日起至清償日止，
      按年息百分之5 計算之利息。」（見本院卷第4 頁）；之
      後原告於98年10月30日以書狀陳明扣除已領取汽車強制責
      任險保險金40,732元及被告庚○○已給付之60,000元，故
      變更訴之聲明為「被告應連帶給付原告594,023 元，及自
      97年4 月2 日起至清償日止，按年息百分之5 計算之利息
      。」（見本院卷第221 頁）；嗣原告復於98年11月30日於
      本院審理時當庭變更訴之聲明為「被告應連帶給付原告56
      4,023 元，及自97年4 月2 日起至清償日止，按年息百分
      之5 計算之利息。」（見本院卷98年11月30日言詞辯論筆
      錄及同卷第234 頁原告當日提出之辯論意旨狀），被告均
      不爭執，核原告所為請求金額之減少，應屬聲明之減縮，
      揆諸上開規定尚無不合，應予准許。
貳、實體方面
一、原告起訴主張：
（一）緣被告庚○○受雇於被告鎮北公司擔任計程車駕駛，於95
      年11月27日上午6 時30分許，駕駛車號209-DE號營業用小
      客車搭載乘客即原告，沿台北市○○街由東往西方向行駛
      ，行經上開路段與林森北路交岔路口處，本應注意行駛至
      交岔路口時，其行進應遵守燈光號誌，且依當時情況，並
      無不能注意之情事，竟於行經上開路口處，疏未注意燈光
      號誌已由黃燈轉為紅燈，本應暫停，竟仍加速欲穿越上開
      路口，適遭沿台北市○○○路由南往北方向由被告丙○○
      駕駛被告指南客運公司所有車號115-FD號營業用大客車撞
      及，致所搭載之乘客即原告因此受有左側髕骨、左側鎖骨
      及右側第5 、7 、8 肋骨等多處骨折之傷害。而被告丙○○在本件行車事故係未注意車前狀況及行經行人穿越道前
      未減速慢行，致撞及闖紅燈之被告庚○○所駕計程車；若
      被告丙○○能有上揭注意，即可避免本件車禍之發生，故
      被告丙○○亦應有相當過失。是被告庚○○、丙○○依民
      法第184 條第1 項、第191 條之2 、第193 條、第195 條
      規定，應負損害賠償責任。而被告鎮北公司、指南客運公
      司則依民法第188 條規定，亦應負連帶損害賠償責任。
（二）原告因搭乘被告庚○○所駕駛之計程車，因其闖紅燈遭撞
      及而受有上揭傷害，被告丙○○亦未注意車前狀況及行近
      行人穿越前未減速慢行之過失責任，原告自得向被告庚○○、鎮北公司、丙○○、指南客運公司，請求連帶給付以
      下各項之損害賠償金額：
   1、有關醫療費部分：
    (1)西醫費用31,532元：
      原告住院期間及出院門診治療之醫療費，有關自行負擔部
      分為31,532元；此部分被告庚○○已有墊付，而不再請求
      。
    (2)中醫費用84,350元：
      查原告自95年11月27日車禍住進台大醫院，迄至95年12月
      7 日始出院，且因其有左側髕骨、左側鎖骨及右胸第5 、
      7 、8 肋骨骨折處有瘀血而感疼痛。又原告因上揭身體部
      位皆有瘀血，而須解除瘀血及疼痛；且上揭部分，並非西
      醫之專長，故有服用中藥之必要，共支出費用84,350元。
   2、有關減少勞動能力及增加生活上負擔之部分：
    (1)看護費117,400 元：
      原告在住院期間，除有請看護照顧外，且於出院後，仍請
      看護繼續照顧至96年1 月21日止，共支出看顧費117,400
      元，其中前10日，被告庚○○亦已墊付20,000元，扣除後
      為97,400元。
    (2)支出醫療用品等費用4,730 元及救護車運送費用3,400 元
      ，而上揭費用均屬原告將來維持傷害後身體及健康之必需
      所支出之費用。
    (3)原告配偶及其女為探視並照顧原告，亦有多次至醫院所支
      出往返之計程車費2,375 元，及自宜蘭至台北往返所搭綠
      色運輸發展協會客運車之10次車資共2,500 元。此亦為原
      告須受妥善照顧，使其身體早日恢復健康所需必要之支出
      。
   3、有關精神上之損害賠償部分：
      查原告因上揭車禍致受有左側髕骨、左側鎖骨及右側第5
      、7 、8 肋骨等多處骨折之傷害；尤其原告於92年間已診
      斷患有糖尿病，故原告受上揭傷害之復原時間顯較一般人
      為長且慢。目前原告因左側髕骨骨折，手術治療係以鋼釘
      固定，俟復原後仍須手術取出支架；且左側鎖骨骨折處癒
      合，惟因上下不齊，故左手無法舉高使力，致行動不便；
      又右側肋骨骨折處，經常引發神經性疼痛，故原告日夜經
      常身心受有煎熬之苦，非筆墨所能形容；其後除須繼續中
      醫治療而支出醫療費用外，並其身心亦遭受莫大痛苦。是
      原告請求50萬元之精神上之損害賠償，亦不為過。又原告
      係國小學歷，目前為家庭主婦，其夫為民俗推拿療師，因
      幫丈夫看店、打雜，偶而亦至宜蘭幫媳婦看小孩，請審酌
      兩造之學歷、地位及經濟能力予以認定原告請求精神上損
      害賠償之數額。
（三）並聲明：被告應連帶給付原告564,023元，及97年4月2日
      ）起至清償日止，按年息百分之5計算之利息。
二、被告則以下列情詞置辯：
（一）被告庚○○、鎮北公司之抗辯：
      被告就本件車禍之傷者即原告就道義上已替其支付46,000
      元之醫療費。又原告於刑事庭審理時陳稱當時搭乘被告庚○○之計程車穿過紅綠燈時，親眼看見確實是綠燈且能見
      度很高，此點可釐清本件之肇事責任等情。
（二）被告丙○○、指南客運公司則辯以：
   1、依台北市車輛行車事故鑑定委員會及台北市政府交通局車
      輛行車事故鑑定覆議委員會意見內容可知，被告丙○○並
      無肇事因素，而被告庚○○違反號誌管制為肇事原因，而
      原告僅依被告丙○○於鈞院97年2 月27日刑事庭之陳述，
      即認定被告丙○○有違反道路交通安全規則之疏忽，顯然
      有相當違誤，蓋忽略上揭鑑定及覆議之專業意見而逕自推
      翻認定被告丙○○有過失，被告丙○○及指南客運公司並
      無法接受，故依覆議結果被告丙○○並無過失，則被告指
      南客運自無依民法第184 條、第185 條及第188 條之規定
      負雇用人之責任，原告並無請求權之事實基礎。
   2、被告丙○○於本案事件發生時並無違反交通規定，依所謂
      信賴之原則即得信賴被告庚○○及其他交通關係人亦必依
      從交通規則而行動，縱被告庚○○違反交通規則，致發生
      交通事故，被告丙○○及指南客運公司亦不負賠償之責。
   3、縱鈞院仍認被告丙○○及指南客運公司應負賠償責任，則
      渠等二人業已於96年7 月6 日委託訴外人即原告女婿戊○○，在宜蘭縣羅東鎮與原告在中山區調解會協調時達成和
      解共識及給付30,000元作為和解探視費用。原告當時既已
      委託戊○○出面處理本事件，及和解當時戊○○亦徵詢原
      告之同意，始簽立該書據並收取被告指南客運公司之華南
      商業銀行士林分行、票號UC0000000、帳號000000000、96
      年7 月10日到期支票乙紙面額30,000元之支票，自不容原
      告以此作為請求之依據，原告竟將與被告丙○○及指南客
      運公司之和解條件解讀為在被告丙○○不負過失責任下之
      給付，顯然有違和解之精神，況該和解書內容業載明原告
      已知道本件肇事因素繫屬另一被告庚○○，故同意受任人
      戊○○簽立和解書，不容原告事後推翻等情。
（三）答辯聲明：原告之訴駁回。
三、兩造不爭執之事項
（一）原告於95年11月27日上午6 時30分許，搭乘被告庚○○所
      駕駛之209-DE號營業用小客車，行經台北市○○○路、錦
      州街口，與被告丙○○駕駛被告指南客運公司所有之115-
      FD號營業用大客車發生碰撞，致原告受有左側臏骨、左側
      鎖骨及右側第5 、7 、8 肋骨多處骨折之傷害。
（二）醫療費用31,532元已由被告庚○○墊付；看護費用被告庚○○墊付20,000元。
（三）被告指南客運公司有支付原告30,000元。
（四）被告庚○○因業務過失傷害事件，業經本院以96年度北交
      簡字第1796號刑事判決判處有期徒刑2 月，嗣經上訴。
（五）被告丙○○因本件事故所涉業務過失傷害案件，業經台灣
      台北地方法院檢察署以96年度偵字第10037 號案件處分不
      起訴。
（六）原告已領取汽車強制責任險保險40,732元。
四、得心證之理由：
    本件原告主張被告庚○○於上開時、地駕駛營業用小客車，
    行經台北市○○街與林森北路交岔路口處，本應注意行駛至
    交岔路口時，其行進應遵守燈光號誌，且依當時情況，並無
    不能注意之情事，竟於行經上開路口處，疏未注意燈光號誌
    已由黃燈轉為紅燈，本應暫停，竟仍加速欲穿越上開路口，
    適遭沿台北市○○○路由南往北方向由被告丙○○駕駛被告
    指南客運公司所有之營業用大客車撞及，致被告庚○○所搭
    載之乘客即原告因此受有左側髕骨、左側鎖骨及右側第5 、
    7 、8 肋骨等多處骨折之傷害，而被告丙○○在本件行車事
    故，係未注意車前狀況及行經行人穿越道前未減速慢行，致
    撞及闖紅燈之被告庚○○所駕之計程車，若被告丙○○能有
    上揭注意，即可避免本件車禍之發生，故被告丙○○亦應有
    相當過失，原告爰依民法第184 條第1 項、第191 條之2 、
    第193 條、第195 條規定，請求被告庚○○、丙○○負連帶
    損害賠償責任，而被告鎮北公司、指南客運公司則應依民法
    第188 條規定，負連帶損害賠償責任等情，惟為被告丙○○
    、指南客運公司所否認，並以上開情詞置辯，則本件兩造爭
    點，分項析述如后：
（一）原告主張被告庚○○於上開時、地駕駛營業用小客車搭載
      原告，於台北市○○街與林森北路交岔路口處，本應注意
      行駛至交岔路口時，其行進應遵守燈光號誌，且依當時情
      況，並無不能注意之情事，竟於行經上開路口處，疏未注
      意燈光號誌已由黃燈轉為紅燈，本應暫停，竟仍加速欲穿
      越上開路口，適遭沿台北市○○○路由南往北方向由被告
      丙○○駕駛被告指南客運公司所有之營業用大客車撞及，
      致原告因而受有左側髕骨、左側鎖骨及右側第5 、7 、8
      肋骨等多處骨折傷害之事實，業據提出台灣台北地方法院
      檢察署96年度偵字第10037 號聲請簡易判決處刑書、本院
      台北簡易庭96年度北交簡字第1796號刑事簡易判決、國立
      台灣大學醫學院附設醫院出具之診斷證明書等件為證（見
      本院卷第10至12頁、第33頁），是被告庚○○駕駛系爭營
      業小客車肇致車禍致原告受傷之事實，應堪認定。而被告
      庚○○所涉刑事業務過失傷害案件，由檢察官聲請簡易判
      決處刑後，經本院台北簡易庭判處2 月，並得易科罰金，
      嗣經本院刑事庭以96年度交簡上字第219 號判決，撤銷原
      判決改判處有期徒刑2 月，並得易科罰金，減為有期徒刑
      1 月，並得易科罰金，緩刑2 年確定在案，亦有本院台北
      簡易庭96年度北交簡字第1796號刑事簡易判決及96年度交
      簡上字第219 號刑事判決在卷可稽（附於本院卷第243 至
      244 頁正反面），是被告庚○○上開侵權行為，洵堪認定
      。
（二）按因故意或過失，不法侵害他人之權利者，負損害賠償責
      任。又汽車、機車或其他非依軌道行駛之動力車輛，在使
      用中加損害於他人者，駕駛人應賠償因此所生之損害。民
      法第184 條第1 項前段、第191 條之2 前段分別定有明文
      。次按，損害賠償之債，以有損害之發生及有責任原因之
      事實，並二者之間，有相當因果關係為成立要件（最高法
      院48年台上字第481 號判例意旨參照）。本件被告庚○○
      在上開時、地駕駛營業用小客車搭載原告，於台北市○○
      街與林森北路交岔路口處，本應注意行駛至交岔路口時，
      其行進應遵守燈光號誌，且依當時情況，並無不能注意之
      情事，竟於行經上開路口處，疏未注意燈光號誌已由黃燈
      轉為紅燈，本應暫停，竟仍加速欲穿越上開路口，適遭沿
      台北市○○○路由南往北方向由被告丙○○駕駛被告指南
      客運公司所有之營業用大客車撞及，致原告因而受有左側
      髕骨、左側鎖骨及右側第5 、7 、8 肋骨等多處骨折傷害
      等情，有台北市○○○○○道路交通事故現場圖、台北市
      政府警察局中山分局交通分隊道路交通事故補充資料表、
      台北市政府警察局中山分局交通分隊交通事故談話紀錄表
      、道路交通事故調查報告表(一)、(二)、道路交通事故照片、
      道路交通事故初步分析研判表、台大醫院診斷證明書、馬
      偕紀念醫院（台北院區）乙種診斷證明書、台北市車輛事
      故鑑定委員會鑑定意見書暨鑑定覆議意見書等件附於台灣
      台北地方法院檢察署96年度偵字第10037 號卷宗可稽，而
      被告庚○○因涉犯業務過失傷害罪，業經本院刑事庭另送
      請中央警察大學鑑定，認本件車禍被告庚○○確有過失，
      亦有該大學98年7 月31日校鑑科字第0970005155號函併鑑
      定書在卷可據，且本院刑事庭並以96年度交簡上字第219
      號判決有罪確定，已如前述，並經本院調卷查閱屬實，堪
      信原告此部分之主張為真實。
（三）被告庚○○應負損害賠償金額為若干？
    (1)按不法侵害他人之身體或健康者，對於被害人因此喪失或
      減少勞動能力或增加生活上之需要時，應負損害賠償責任
      ；又不法侵害他人身體、健康、名譽、自由、信用、隱私
      、貞操，或不法侵害其他人格法益而情節重大者，被害人
      雖非財產上之損害，亦得請求賠償相當之金額。民法第19
      3 條第1 項、第195 條第1 項分別定有明文。因之，被告
      有前述不法侵害原告身體及健康之侵權行為，既經認定，
      自應對原告負賠償責任。茲就原告請求被告庚○○賠償費
      用是否應予准許，分述如下：
   1、有關醫療費84,350元部分，為有理由，應予准許-
    (1)西醫費用31,532元部分：
      原告住院期間及出院門診治療之醫療費，有關自行負擔部
      分為31,532元，此部分被告庚○○已有墊付，原告亦未請
      求。
    (2)中醫費用84,350元部分：
      原告主張自95年11月27日車禍住進台大醫院，迄至95年12
      月7 日始出院，因其有左側髕骨、左側鎖骨及右胸第5 、
      7 、8 肋骨骨折處有瘀血而感疼痛，而須解除瘀血及疼痛，
      然上揭部分，並非西醫之專長，故有服用中藥之必要，是
      以原告共支出費用84,350元，此部分並提出收據8 紙在卷
      為證（見本院卷第34至37頁存仁堂中藥房免用統一發票收
      據8 紙），為被告庚○○所不爭，應堪信為真。
   2、有關增加生活上支出部分，於105,530 元之範圍內，為有
      理由，應予准許-
    (1)原告主張其在住院期間，除有請看護照顧外，於出院後，
      仍請看護繼續照顧至96年1 月21日止，共支出看顧費117,
      400 元，其中前10日，被告庚○○已墊付20,000元，扣除
      後為97,400元一情，亦據其提出代收轉付證明單及工資受
      領收據附卷為證（見本院卷第39頁），亦為被告所不爭執
      ，應堪信為有理由，應予准許。
    (2)原告主張其支出醫療用品手扶架等費用共4,730 元，提出
      收據16張附卷可參（見本院卷第40至44頁），及救護車運
      送費用計3,400 元，亦提出收據及收費記錄憑證等件足憑
      （見本院卷第46至47頁），被告並不爭執，應堪認原告之
      主張為真實。
    (3)原告復主張其配偶及子女為探視照顧她，多次往返醫院所
      支出之計程車費計2,375 元，及自宜蘭至台北往返所搭綠
      色運輸發展協會客運車之10次車資共2,500 元等情，並提
      出計程車專用收據等車資證明供參（見本院卷第48至56頁
      ）。然原告雖主張親屬代為探視照顧之支出，本應得向被
      告請求，惟原告於醫院住院期間既有專人看護，是此部分
      之請求，核屬重複並非必要支出，自難准許。
   3、有關精神上之損害賠償部分：
      按不法侵害他人之身體、健康、名譽、自由、信用、隱私
      、貞操，或不法侵害其他人格法益而情節重大者，被害人
      雖非財產上之損害，亦得請求賠償相當之金額，民法第19
      5 條第1 項亦有明文。所謂相當，自應以實際加害情形與
      其名譽影響是否重大，及被害者之身分地位與加害人經濟
      狀況等關係定之（最高法院47年台上字第1221號判例意旨
      參照）。查本院審酌原告因系爭車禍所受之傷害，身心亦
      遭受莫大痛苦，復參以兩造之學歷、地位及經濟能力予以
      認定原告請求精神上損害賠償之數額等情，是認本件精神
      慰撫金以250,000 元為允當，超過部分，則不應准許之。
   4、綜上，原告因被告庚○○本件過失傷害行為，得請求被告
      庚○○賠償439,880 元（計算式：醫療費用84,350元＋增
      加生活支出共105,530 元＋精神慰撫金250,000 元＝439,
      880元）之損害。
（四）被告鎮北公司是否應連帶負損害賠償責任？
      原告主張被告庚○○業務過失傷害其身體，被告鎮北公司
      為被告庚○○之僱佣人，原告因此受有上開醫療費、增加
      生活支出、精神上之損害，依民法第188 條規定，被告鎮
      北公司亦應對原告負連帶損害賠償責任乙情。查被告庚○○係被告鎮北公司僱用之計程車司機，亦即被告鎮北公司
      為被告庚○○之僱用人，被告鎮北公司既未舉證證明其選
      任庚○○及監督其職務之執行，已盡相當之注意或縱加以
      相當之注意而仍不免發生損害之事實，依民法第188 條第
      1 項規定，自應與被告庚○○負擔連帶賠償原告所受之損
      害。
（五）被告丙○○、指南客運公司是否應負過失責任？
   1、原告雖主張被告丙○○於本院刑事庭審理時曾自承當時該
      路口是綠燈，伊就直接開過去，並無於人行穿越道前減速
      慢行後再前行乙情（見本院卷第22頁本院96年度交簡上字
      第219 號刑事案件審判筆錄），認被告丙○○應有違反道
      路交通安全規則第10條「汽車行近行人穿越道前，應減速
      慢行」及第94條第3 項「汽車行駛時駕駛人應注意車前狀
      況及兩車併行之間隔，並隨時採取必要之安全措施」之規
      定，亦應有相當過失責任，依民法第184 條第1 項、第18
      5 條、第188 條、第191 條之2 、第193 條及第195 條之
      規定，被告丙○○及被告指南客運公司亦應負連帶賠償責
      任等情；惟為被告丙○○及被告指南客運公司所爭執，並
      以前開情詞置辯。
   2、經查，本院參酌台北市車輛行車事故鑑定委員會及台北市
      車輛行車事故鑑定覆議委員會意見，可知被告庚○○違反
      號誌管制為肇事原因，而被告丙○○並無肇事因素（見本
      院卷第82至88頁），再參以證人即系爭營業大客車乘客賴
      鈺文經警電話查訪時陳稱：當時公車車速很慢，約20-30
      公里，而計程車之車速約60-70公里，公車（即指系爭營
      業大客車）行駛至路口時，林森北路方向號誌為綠燈，突
      然有一部計程車從錦州街由東往西方向速度很快闖紅燈等
      情（見台北地檢署96年度偵字第10037 號卷宗），足見被
      告丙○○當時駕駛系爭營業大客車行經該肇事路口時，車
      速僅20-30 公里已減速慢行，並無違反交通規定，而其信
      賴被告庚○○及其他交通關係人應會依從交通規則而行進
      ，縱然被告庚○○及其他交通關係人違反交通規則致發生
      交通事故，亦不應苛責被告丙○○亦須負賠償責任，否則
      會嚇阻一般交通關係人使用道路之意願及通行。
   3、據上，尚無證據足證被告丙○○駕車行經肇事路口時，有
      何業務過失之情形，故原告僅依被告丙○○於刑事庭之陳
      述，即認其有違反道路交通安全規則之疏忽，實有違誤。
      依此，被告丙○○既無法證明其有過失，故原告請求被告
      丙○○及其雇用人指南客運公司應連帶負損害賠償責任，
      即顯無理由，不應准許。
五、從而，原告基於侵權行為之法律關係，訴請被告庚○○、鎮
    北公司應連帶給付原告新臺幣439,880 元，及自97年4 月2
    日起至清償日止，按週年利率百分之5 計算之法定遲延利息
    ，為有理由，應予准許。逾此範圍之請求，即屬無據，應予
    駁回。
六、原告就其勝訴部分，因所命給付金額未逾50萬元，依民事訴
    訟法第389 條第1 項第5 款規定，應依職權宣告假執行。
七、因本案事證已臻明確，兩造其餘主張陳述及所提之證據，經
    本院斟酌後，認與判決結果不生影響，均毋庸再予論述，附
    此敘明。
八、據上論結，原告之訴為一部有理由、一部無理由，依民事訴
    訟法第385 條第1 項、第79條、第85條第2 項、第390 條第
    2 項，判決如主文。
中    華    民    國    98    年    12    月    16    日
                  民事第五庭    法  官  陳靜茹
以上正本係照原本作成
如對本判決上訴，須於判決送達後20日內向本院提出上訴狀
中    華    民    國    98    年    12    月    16    日
                                書記官  鄭雅雲

司法院資訊處製作；財團法人民間司法改革基金會備份。
